【裁判字號】    94,附民,276
【裁判日期】    950316
【裁判案由】    請求損害賠償
【裁判全文】
臺灣臺中地方法院刑事附帶民事訴訟判決
原      告  甲○○
訴訟代理人  戊○○
原      告  乙○○
原  告  兼
訴訟代理人  丁○○
被      告  丙○○
訴訟代理人  陳浩華律師
上列被告因94年度易字第1495號妨害名譽案件，經原告提起附帶
民事訴訟，請求損害賠償事件，本院判決如下︰
    主    文
被告應給付原告甲○○新台幣伍萬元，及自民國九十四年八月二
十五日起，至清償日止，按年息百分之五計算之利息。
被告應給付原告乙○○新台幣肆萬元，及自民國九十四年八月二
十五日起，至清償日止，按年息百分之五計算之利息。
被告應給付原告丁○○新台幣肆萬元，及自民國九十四年八月二
十五日起，至清償日止，按年息百分之五計算之利息。
原告其餘之訴駁回。
訴訟費用由被告負擔十分之一，餘由原告負擔。
本判決第一項、第二項、第三項得假執行。但被告如各以新台幣
伍萬元、肆萬元、肆萬元分別為原告甲○○、乙○○、丁○○預
供擔保，得免為假執行。
原告其餘假執行之聲請駁回。
      事  實
甲、原告方面：
  一、聲明：（一）、被告應給付原告甲○○、乙○○各新台幣
      （下同）50萬元，及均自附帶民事訴訟訴狀繕本送達被告
      翌日起至清償日止，按年息百分之五計算之利息。（二）
      、被告應給付原告丁○○100萬元，及自附帶民事訴訟訴
      狀繕本送達被告翌日起至清償日止，按年息百分之五計算
      之利息。（三）、原告願供擔保聲請宣告假執行。（四）
      、訴訟費用由被告負擔。
  二、陳述：
    （一）、被告丙○○與原告甲○○、丁○○、乙○○等人，
            同為台中市○○路上的糕餅店之經營者，因雙方營
            業處於競爭關係，夙隙漸深。被告丙○○竟基於公
            然侮辱之概括犯意，在台中市○○路與自由路口附
            近，即原告甲○○、丁○○、乙○○共同經營之元
            明商店食品有限公司之之店舖，屬眾多行人來往之
            騎樓走廊，於不特定人或多數人得共見共聞之狀態
            下，先於民國93年6月12日21時55分50秒起至22時5
            分8秒止，對甲○○高喊「夠！夠你媽的屄」、「
            你們真是賤貨一堆」、「不要太賤」、「請雞巴毛
            出來講」等語，公然侮辱甲○○；又於同日22時8
            分許，對丁○○高喊「幹你娘」、「幹你媽雞巴毛
            」等語，公然侮辱丁○○；再於同年月14日10時1
            分15秒，對乙○○高喊「留你老母雞歪，幹你娘」
            等語，公然侮辱乙○○。案經臺灣臺中地方法院檢
            察署檢察官提起公訴在案。
    （二）、原告乙○○年逾花甲，堪稱被告父執輩，詎被告竟
            以三字經辱罵原告乙○○，被告目無尊長之言行極
            度悖離我國敬老尊賢之民風，令人髮指。
    （三）、原告甲○○為民風傳統且已婚之女性，被告以極度
            淫穢之言詞指摘原告甲○○，對於女性毫不尊重，
            且多次對原告甲○○辱罵。
    （四）、原告丁○○係元明商店食品有限公司之負責人，其
            社會地位尚屬高尚，被告竟於原告店舖前公然叫囂
            ，辱罵原告丁○○，此等損害非筆墨所能形容。
    （五）、按因故意或過失，不法侵害他人之權利者，負損害
            賠償責任。又不法侵害他人之身體、健康、名譽、
            自由、信用、隱私、貞操，或不法侵害其他人格法
            益而情節重大者，被害人雖非財產上之損害，亦得
            請求賠償相當之金額。其名譽被侵害者，並得請求
            回復名譽之適當處分。民法第184條第1項前段、第
            195條第1項分別定有明文。核被告前述行為，除在
            客觀上已足使原告之社會地位、價值貶損外，原告
            更因被告之公然侮辱行為而受有極大之精神損害，
            被告自應依民法第195條第1項之規定負損害賠償責
            任。爰請鈞院鑒核，賜判決如訴之聲明。
    三、證據：提出元明商店食品有限公司基本資料查詢、平面
            媒體採訪3幅、財稅清單資料3份、土地所有權狀影
            本5紙、建物所有權狀影本1紙、學歷證明書影本2
            份、存款證明影本2份，並援用刑事訴訟之證據。
乙、被告方面：
  一、聲明：（一）、求為判決駁回原告之訴及假執行之聲請。
     （二）、訴訟費用由原告負擔。（三）、如受不利判決，
      願供擔保聲請宣告免為假執行。
  二、陳述：
    （一）、被告雖被訴公然侮辱原告等人，惟查被告行為時，
            值深夜時分（晚上10時許），及早上9時許，縱在
            騎樓下，然行人杳杳，顯無侮辱原告等人於「不特
            定人」之意思，被告行為與刑法第309條第1項之「
            公然侮辱」之要件不相符合。
    （二）、被告係習慣性粗口，不能僅以表面字眼判斷；況被
            告係因遭原告污辱「虧空公款」，一時情緒失控，
            方有不當之言語，基於防衛自己名譽，其情仍屬可
            憫。
    （三）、本件原告所提出之照片，不能證明其真正之社會地
            位。該照片是置入性行銷，與原告之社會地位無關
            。
    理    由
一、按附帶民事訴訟之判決，應以刑事訴訟判決所認定的事實為
    據，刑事訴訟法第500條前段定有明文。查原告主張被告犯
    有公然侮辱罪，業經本院刑事判決認定在案，有本院94年度
    易字第1495號刑事判決足憑，則原告等3人主張被告於上述
    時地對其公然侮辱，有侵權行為事實，洵堪認定。
二、按因故意或過失，不法侵害他人之權利者，負損害賠償責任
    。又不法侵害他人之身體、健康、名譽、自由、信用、隱私
    、貞操，或不法侵害其他人格法益而情節重大者，被害人雖
    非財產上之損害，亦得請求賠償相當之金額。其名譽被侵害
    者，並得請求回復名譽之適當處分。民法第184條第1項前段
    、第195條第1項分別定有明文。而名譽為人格之社會評價，
    名譽有無受侵害，應以社會上對其評價是否貶損以為斷（最
    高法院86年台上字第305號判例參照）。本件被告基於公然
    侮辱之犯意，以「夠！夠你媽的屄」、「你們真是賤貨一堆
    」、「不要太賤」、「請雞巴毛出來講」等語，公然侮辱甲○○；以「幹你娘」、「幹你媽雞巴毛」等語，公然侮辱丁○○；再以「留你老母雞歪，幹你娘」等語，公然侮辱乙○○，被告上述穢語，足使原告等3人之品德、名譽、社會一
    般評價，因而受有貶損，彰彰明甚。被告之行為，顯已侵害
    原告等3人之名譽權。原告等3人因被告之上述行為，精神自
    受有痛苦，而所受之痛苦，雖非財產上之損害，揆諸前揭規
    定，亦得對被告請求賠償相當金額之精神慰藉金，原告等3
    人據以請求，自屬有據。被告抗辯未有侵權行為云云，核屬
    飾卸之詞，殊無足取。惟經本院斟酌被告加害行為之方式及
    原告所受痛苦之程度（原告甲○○係女性，被告以上述穢語
    接續多次辱罵，原告甲○○所受痛苦之程度較身為男性之原
    告丁○○、乙○○為重）、原告甲○○係世界新聞傳播學院
    畢業、目前擔任元明商店食品有限公司旗鑑店店長、其名下
    不動產有3筆（土地2筆及建物1筆），原告乙○○係國小畢
    業、其名下不動產（土地）有3筆，原告丁○○係親民工專2
    年級肄業、目前係元明商店食品有限公司之負責人，另被告
    係國中畢業、目前係阿明師老店食品股份有限公司之股東、
    每月薪資收入約7、8萬元（參見卷附兩造陳述筆錄及財稅清
    單資料、土地所有權狀、建物所有權狀、學歷證明書）等身
    分、地位、教育程度、經濟能力等一切情狀，認被告應賠償
    原告甲○○、乙○○、丁○○等3人之精神慰藉金各於5萬元
    、4萬元、4萬元範圍內，為有理由，應予准許，逾此範圍所
    為之請求，已屬過當，不應准許。就利息請求部分：按給付
    無確定期限者，債務人於債權人得請求給付時，經其催告而
    未為給付，自受催告時起，負遲延責任，其經債權人起訴而
    送達訴狀，與催告有同一之效力；且遲延之債務，以支付金
    錢為標的者，債權人得請求依法定利率計算之遲延利息；又
    應付利息之債務，其利率未經約定，亦無法律可據者，週年
    利率為百分之五，民法第229條第2項、第233條第1項前段、
    第203條分別定有明文。本件原告起訴狀送達被告之日為94
    年8月24日（已據被告自認在卷，並有掛號郵件收件回執足
    證），且兩造間未就遲延利息之利率另有約定，因此就利息
    請求部分原告請求被告自94年8月25日起至清償日止，按週
    年利率百分之5計算之利息，為有理由，亦應准許。
三、又兩造陳明願供擔保，聲請宣告假執行或免為假執行，然因
    本件原告上述請求，本院所命給付之金額未逾50萬元，依民
    事訴訟法第389條第1項第5款，應依職權宣告假執行，是原
    告勝訴部分，爰依職權宣告假執行，並同時酌定相當之擔保
    金額命被告預供擔保免為假執行。至原告其餘假執行之聲請
    ，因訴之駁回而失所憑依，不予准許。
四、本件事證已明，兩造其餘攻擊防禦方法，經審酌認與本院之
    判斷並無影響，爰不一一論列，併此敘明。
五、結論：本件原告之訴為一部有理由，一部無理由，依刑事訴
    訟法第490條、第502條第2項、第491條第10款、民事訴訟法
    第79條、第389條第1項第5款、第392條第2項、第3項，判決
    如主文。
中    華    民    國    95    年    3    月    16    日
                刑事第十七庭  審判長法  官  翁慶珍
                                    法  官  陳如玲
                                    法  官  賴妙雲
以上正本證明與原本無異。
對於本判決如不服，非對刑事判決上訴時不得上訴，並應於送達
後10日內，向本院提出上訴狀（均須按他造當事人之人數附繕本
）。
中    華    民    國    95    年    3    月    16    日
                                    書記官  張芳惠


司法院資訊處製作；財團法人民間司法改革基金會備份。
